臺灣板橋地方法院刑事判決　　　　　　100年度交訴字第148號
公　訴　人　臺灣板橋地方法院檢察署檢察官
被　　　告　陳治郎
選任辯護人　法律扶助辯護人　楊博任律師
上列被告因公共危險等案件，經檢察官提起公訴（100 年度偵字
第12830 號），本院判決如下：
    主  文
陳治郎因過失傷害人，處拘役伍拾伍日，如易科罰金，以新臺幣
壹仟元折算壹日；又駕駛動力交通工具肇事致人受傷而逃逸，處
有期徒刑柒月。
    事  實
一、陳治郎於民國100 年5 月2 日14時許，駕駛動力交通工具即
    車牌號碼CDB-446 號重型機車（下稱甲機車），沿新北市○
    ○區○○街（起訴書誤載為自強路1 段）往重陽路方向行駛
    ，於騎車通過大智街與自強路1 段路口（下稱本案交岔路口
    ）之際，本應注意車前狀況（起訴書誤載為應注意兩車併行
    之間隔），並隨時採取必要之安全措施，且當時天候陰、日
    間有自然光線、柏油路面乾燥而無缺陷及障礙物、視距良好
    ，尚無不能注意之情事，適林文福騎乘車牌號碼CVR-556 號
    重型機車（下稱乙機車）搭載妻子胡庭芳（坐在乙機車後座
    ）、女兒林心蕾（站在乙機車腳踏板上）原在自強路1 段路
    口處停等紅燈，因見自強路1 段號誌已顯示為綠燈，方起步
    往重陽路方向直行進入本案交岔路口，詎陳治郎竟疏未注意
    車前狀況，猶貿然騎乘甲機車往前直行至乙機車車頭左前方
    ，致林文福見狀已閃煞不及，甲機車右側遂垂直擦撞乙機車
    車頭前輪擋泥板等處，使乙機車失去平衡連人向左傾倒在地
    ，林文福因而受有左膝與左肘擦傷、頸部扭傷、胸部挫傷之
    傷害；林心蕾因而受有左前額3 公分裂傷之傷害。陳治郎明
    知駕駛甲機車肇事會導致林文福等人受傷，竟未停留現場報
    警處理或協助救護，另基於肇事逃逸之犯意，旋繼續騎乘甲
    機車沿大智街向前離開車禍現場，嗣林文福見狀起身騎乘乙
    機車自後追趕，直至安慶街191 號前始攔獲陳治郎，並報警
    到場處理，始悉上情。
二、案經林文福、林心蕾訴由新北市政府警察局三重分局移請臺
    灣板橋地方法院檢察署檢察官偵查後提起公訴。
    理  由
一、本案以下認定事實所引用之證據，檢察官、被告陳治郎及辯
    護人就證據能力均表示無任何異議或爭執，而皆同意作為證
    據使用，且各該證據依刑事訴訟法規定，經核亦無不具證據
    能力或不適宜作為證據之情事，故本院認均得作為認定被告
    有罪之依據，合先敘明。
二、訊據被告陳治郎固坦承：伊於100 年5 月2 日14時許，騎乘
    甲機車沿大智街往重陽路方向直行，在本案交岔路口與告訴
    人林文福所騎乘乙機車發生擦撞車禍後，未經林文福同意，
    即逕行騎乘甲機車離開現場，嗣經林文福騎車自後追趕，始
    在安慶街191 號前將伊攔下，伊有跪下來跟林文福道歉等情
    不諱，惟仍矢口否認有何過失傷害及肇事逃逸之犯行，辯稱
    ：當時林文福是違規停在大智街口紅線處講話，擦撞後林文
    福沒有倒地，還好好坐在車上，伊有停車回頭查看，後來伊
    騎車不到100 公尺，就被林文福攔下云云。辯護人則為被告
    辯稱：被告於案發當時未看見林文福、林心蕾有受傷情事，
    且就車禍發生並無過失，反係林文福在綠燈初始，未注意左
    右來車，進而與被告發生擦撞，過失程度較高。另被告於車
    禍擦撞後有停車查看，依其觀察未發現林文福有受傷，林文
    福也未主張有受傷之情形，事後林文福雖主張有追喊動作，
    然被告本身有重聽，無法聽見林文福追喊，其自行離去並無
    肇事逃逸之犯意云云。經查：
（一）前揭犯罪事實，業據證人即告訴人林文福於警詢、檢察官
      訊問及本院審理時，均已證述明確且前後一致，核與證人
      胡庭芳、證人即警員王士達於本院審理時所為之證述均相
      符，並有道路交通事故現場圖、道路交通事故調查報告表
      (一)、(二)、新北市政府警察局疑似道路交通事故肇事逃逸追
      查表各1 件、國立臺灣大學醫學院附設醫院100 年5 月2
      日診斷證明書2 份及現場採證照片8 張附卷可資佐證，已
      足以認定為真實。
（二）被告及辯護人雖以前詞置辯，惟被告於警詢時，原陳稱：
      我騎甲機車由自強路1 段往重陽路方向行駛，在乙機車後
      方準備右轉大智街，突然林文福緊急煞車，我才撞到乙機
      車車頭云云，而於檢察官訊問時，又改稱：對方機車停在
      我前方與其他人聊天，對方突然煞車，所以我煞車不及，
      從後方撞倒對方云云，迨本院審理時，雖坦承當時係騎乘
      甲機車沿大智街直行之情，惟仍辯稱：林文福是違規停在
      大智街口紅線處講話云云，可知被告供詞實前後矛盾不一
      而難以盡信。反觀林文福於警詢時，即證稱：我行經本案
      交岔路口時，自強路1 段是綠燈，大智街是紅燈，乙機車
      左前方突然遭到甲機車撞擊，我就被撞倒，我左手肘擦傷
      、左手臂擦傷、肋骨左邊挫傷等，我女兒林心蕾頭部受傷
      ，事故發生後對方沒有下車查看等語；於檢察官訊問時，
      亦證稱：當時我綠燈起步，沿自強路往重陽路方向騎，經
      過大智街口，就突然發現被告騎車出現在我左前方，在此
      之前我都沒有看到他，所以我研判被告是從大智街闖紅燈
      出來的，不是像他自己說是跟我同向，想要從我左前方超
      車。發現被告時就來不及，他就直接撞上我了，我及林心
      蕾就人車倒地，對方沒有倒地，就直接沿大智街騎走了，
      我及路人當時都有呼叫他停下來，但他沒有停下來等語；
      於本院審理時，同證稱：當時我在等紅燈，綠燈起步大致
      上有看一下有無闖紅燈或開快車，之後約3 秒左右，被告
      騎車從我左前方出現擦撞到我機車前輪，我看到他的時候
      就已經在我左前方了，兩車車頭對車頭呈90度，我已經沒
      有辦法煞住，兩車碰撞後被告並沒有倒，繼續往他的行進
      方向前進，我的車頭被他帶往右邊，乙機車連同我們三個
      人一起往左邊倒地，被告有回頭看一眼，距離我們倒地處
      沒有很遠，就繼續往前騎，我當時有大聲喊他，全部路人
      都在喊他，但他都沒有減速停車。我一直認為被告是從大
      智街闖紅燈騎過來跨越自強路，他如果跟我平行要右轉大
      智街的話，我應該可以瞄得到。我太太在這次車禍中只有
      小擦傷，沒有去就診。我在安慶街攔停被告以後，他跪下
      來，除了跟我說不要報警還有一直道歉外，他還是想把車
      騎走等語綦詳，其中就被告行駛路線乙節，已與被告於本
      院審理時始自承者相同，可見林文福並非無端虛構事實之
      情。參諸王士達於本院審理時，證稱：我在車禍發生地好
      像有看到小女兒準備上救護車，頭部好像有傷，當時救護
      人員已經在包紮了等語，而依據前揭疑似道路交通事故肇
      事逃逸追查表記載，林文福確有手腳擦傷，林心蕾則有頭
      部受傷之情，又依前揭診斷證明書顯示，倘林文福、林心
      蕾於案發當日未因本案車禍受傷，渠等亦無於同日旋前往
      國立臺灣大學醫學院附設醫院急診進行傷口縫合等治療之
      必要，再若林文福有意製造假傷勢誣陷被告，何以未命胡
      庭芳同就醫診治，另被告於本院準備程序時，同自承：對
      方只有大人左手肘有擦傷等語在案，由此均足認林文福所
      證方與事實相符，其與林心蕾確因本案車禍分別受有前揭
      傷勢無訛。再若林文福等人於兩車發生擦撞時未隨乙機車
      一併向左倒地，而係如被告辯稱仍好好坐在車上云云，則
      林文福、林心蕾當無可能分別因此即受有擦傷、裂傷等傷
      勢，且渠等傷勢亦無集中在左側之理甚明，是被告及辯護
      人辯稱：本案兩車擦撞後，被告曾停車看到林文福等人未
      倒地受傷云云，實無可採。
（三）按汽車行駛時，駕駛人應注意車前狀況，並隨時採取必要
      之安全措施；汽車行駛至交岔路口，其行進應遵守燈光號
      誌，道路交通安全規則第94第3 項、第102 條第1 項第1
      款分別定有明文。又按圓形綠燈表示准許車輛直行或左、
      右轉；箭頭綠燈表示准許車輛依箭頭指示之方向行駛；圓
      形黃燈用以警告車輛駕駛人及行人，表示紅色燈號即將顯
      示，屆時將失去通行路權，道路交通標誌標線號誌設置規
      則第206 條亦有規定，核被告既考領有合格駕駛執照，自
      當知悉前開規定且應於行車時加以遵守。查林文福如前述
      已證稱其原在自強路1 段路口處停等紅燈，因見自強路1
      段號誌已顯示為綠燈，方起步往重陽路方向直行，且起步
      時已有注意左右來車，係經過約3 秒左右，被告始騎乘甲
      機車出現並發生擦撞之情，是林文福行駛通過本案交岔路
      口時，既具有綠燈向前通行之路權，且觀諸前揭現場圖及
      現場採證照片顯示，大智街係與自強路1 段斜向交會，乙
      機車綠燈起步進入本案交岔路口過程中，甲機車相對位置
      均在乙機車之左方甚或左後方，自難苛求林文福於綠燈向
      前行駛後，仍須再轉頭持續注意左側來車情形。而被告騎
      車進入本案交岔路口至發生本案車禍前，既得以輕易察知
      前方大智街號誌接續由黃燈轉變為紅燈而已喪失路權，且
      前方自強路1 段車輛業已因綠燈開始行駛，自應由被告負
      擔注意車前狀況，並隨時採取必要安全措施之義務為是（
      依據卷內證據資料，僅有林文福主觀推測被告係闖紅燈通
      過大智街路口停止線，惟自強路路幅甚寬，且林文福於本
      院審理時，復證稱被告車速不快等語，是被告於騎車通過
      大智街路口停止線進入本案交岔路口之際，大智街號誌既
      仍可能為綠燈，自難逕認被告有搶黃燈或闖紅燈之過失情
      事）。而本案車禍事故發生當時天候陰、日間有自然光線
      ，柏油路面乾燥而無缺陷及障礙物，視距良好，此有前開
      道路交通事故調查報告表(一)附卷可佐，堪認被告客觀上並
      無不能注意之情事，況被告於本院訊問時，如前述尚供稱
      ：林文福騎乘乙機車緊急煞車並違規停車云云，其中就林
      文福行車動態雖無可採，惟仍可徵被告於發生擦撞車禍事
      故前，當已有看見林文福駕駛乙機車無訛，然其竟違反前
      揭道路交通安全規則規定，猶貿然騎乘甲機車通過本案交
      岔路口往前直行，而未禮讓林文福所騎乘之乙機車或為其
      他必要安全措施，方因而肇致兩車擦撞事故，足認被告對
      本案車禍發生具有過失甚明，就此被告及辯護人辯稱被告
      就本案車禍無過失，且林文福過失程度較高云云，要無可
      採。再林文福如前述確因本案車禍受有左膝與左肘擦傷、
      頸部扭傷、胸部挫傷之傷害；林心蕾因而受有左前額3 公
      分裂傷之傷害，是被告過失行為與林文福、林心蕾所受之
      傷害結果間，亦具有相當因果關係無疑。
（四）按刑法第185 條之4 之駕車肇事逃逸罪，其立法目的，係
      為促使駕駛人於肇事後，能對被害人即時進行救護，以減
      少死傷。查被告於警詢時起，即自承兩車發生擦撞事故後
      ，曾回頭看林文福，且林文福未表示同意其離開等語在案
      ，核此部分皆與林文福所述之內容相符，然林文福等人如
      前述既係當場隨同乙機車向左倒地，則被告回頭見到林文
      福等人車倒地之情狀，自應知悉其駕駛甲機車肇事情狀甚
      為嚴重，會致使林文福等人受傷之情，而被告當時亦無任
      何不能下車、報警或停留現場協助救援之正當理由，且林
      文福同無向其告知並未受傷，或同意被告先行離開，詎被
      告於騎車肇事後竟未停留現場下車察看林文福等人之傷勢
      狀況，旋即繼續往前行駛離去，可見被告顯有逃避對林文
      福等人即時實施救護責任之情，要與其本身是否罹有重聽
      疾患無涉。況被告若就本案車禍發生自認無過失，亦無於
      肇事後逃逸之犯意，則其遭林文福騎車自後追趕攔停後，
      自無必要為向林文福下跪道歉，甚且請求不要報警及仍想
      把甲機車騎走等舉動，由此益徵被告確有前揭騎車過失傷
      害及肇事逃逸之犯行無訛（另林心蕾於案發時雖係未滿4
      歲之兒童，惟被告於本案始終堅稱未看到林心蕾等語，核
      林文福於本院審理時，已證稱：林心蕾於案發時係站在乙
      機車腳踏板上等情，是林心蕾身高是否已超過乙機車龍頭
      或擋風板，而得為一般用路人看見知悉，已非無疑，再甲
      機車右側垂直擦撞乙機車車頭實僅為一瞬間之事，被告於
      肇事後復旋騎乘甲機車逃離現場，而林文福於本院審理時
      ，復證稱：被告說他在現場沒有看到我女兒，我覺得合情
      合理，因為倒地時，可能被機車擋住等語，故依卷內積極
      證據資料顯示，自難認被告對乙機車之乘客中有兒童乙情
      有所認知或預見，依罪疑唯輕原則，被告所為肇事逃逸部
      分尚無須依兒童及少年福利法第70條第1 項前段規定加重
      其刑，附此敘明。）
（五）綜上所述，被告及辯護人所辯均屬卸責之詞，委無可採。
      本案事證明確，被告前揭犯行皆已洵堪認定，應依法論科
      。
三、核被告陳治郎所為，係犯刑法第284 條第1 項前段之過失傷
    害罪及同法第185 條之4 之駕駛動力交通工具肇事致人受傷
    而逃逸罪。被告以一過失行為，同時使告訴人林文福、林心
    蕾受有傷害，觸犯構成要件相同之罪名並侵害二個人之身體
    法益，屬同種想像競合犯，應依刑法第55條規定從一重處斷
    （至肇事逃逸罪乃屬侵害社會法益之犯罪，被害人個數於肇
    事逃逸罪罪數之認定不生影響，而應僅成立一罪，附此敘明
    ）。至辯護人雖請求本院酌依刑法第59條規定，就被告所為
    減輕其刑云云，惟按刑法第59條之酌減其刑，必須犯罪另有
    特殊之原因與環境等情狀，在客觀上足以引起一般之同情，
    認為確可憫恕，且即予宣告法定最低度之刑，猶嫌過重者，
    始有其適用。查被告所為前揭各犯行，在原因及環境等客觀
    情狀上，本即難認有何足以引起一般人同情之處，況其被林
    文福追趕逮獲後，雖曾下跪道歉，惟如前述其仍欲避免遭警
    方到場送辦，並自警詢時起迄至本院審理時，均未就全部實
    情予以坦承，反不斷誣指係林文福違規紅線停車云云，亦未
    見被告有何反省悔悟之意，故本院認本案不符刑法第59條所
    定得減輕其刑之事由，併此敘明。再被告所犯上開過失傷害
    、駕車肇事逃逸二罪間，犯意各別，行為互殊，應予分論併
    罰。爰審酌被告智識程度及刑案前科紀錄之素行狀況，分別
    有個人戶籍資料查詢結果及臺灣高等法院被告前案紀錄表附
    卷可參，兼衡其於肇事後逃逸未停留現場，罔顧駕駛人之責
    任，且於案發後猶飾詞否認所為，迄今未與告訴人等達成和
    解賠償損害，暨被告就本案車禍發生之過失情節及告訴人等
    所受傷勢等一切情狀，分別量處如主文所示之刑，並就所處
    拘役刑部分，定其如易科罰金之折算標準，以資懲儆。
據上論斷，應依刑事訴訟法第299 條第1 項前段，刑法第185 條
之4 、第284 條第1 項前段、第55條、第41條第1 項前段，刑法
施行法第1 條之1 ，判決如主文。
本案經檢察官蔡景聖到庭執行職務。
中    華    民    國   100    年    11    月    10    日
                刑事第八庭  審判長法  官  陳 鴻 清
                                  法  官  劉 安 榕
                                  法  官  張 兆 光
上列正本證明與原本無異。
如不服本判決，應於判決送達後10日內敘明上訴理由，向本院提
出上訴狀 (應附繕本) ，上訴於臺灣高等法院。其未敘述上訴理
由者，應於上訴期間屆滿後20日內向本院補提理由書「切勿逕送
上級法院」。
                                  書記官  曹 秋 冬
中    華    民    國   100    年    11    月    10    日
附錄本案論罪科刑法條：
刑法第284 條第1 項
因過失傷害人者，處6 月以下有期徒刑、拘役或5 百元以下罰金
，致重傷者，處1 年以下有期徒刑、拘役或5 百元以下罰金。
刑法第185 條之4
駕駛動力交通工具肇事，致人死傷而逃逸者，處6 月以上5 年以
下有期徒刑。